【裁判字號】    95,交簡上,20
【裁判日期】    950328
【裁判案由】    過失傷害等
【裁判全文】
臺灣桃園地方法院刑事判決            95年度交簡上字第20號
上  訴  人  台灣桃園地方法院檢察署檢察官
被      告  乙○○
                      7號
上列上訴人因被告業務過失傷害等案件，不服本院民國九十四年
十二月二十八日九十四年度壢交簡字第一九二一號第一審刑事簡
易判決（聲請簡易判決處刑案號：九十四年度偵字第一九二二七
號），提起上訴，本院管轄之第二審合議庭判決如下：
    主  文
原判決關於業務過失傷害部分撤銷。
乙○○從事業務之人，因業務上之過失傷害人，處有期徒刑伍月
，如易科罰金，以佰元折算壹日。
其餘上訴駁回。
    事  實
一、乙○○前曾於民國九十年間，因酒醉駕駛動力交通工具之公
    共危險案件，經本院以九十年度壢交簡字第六七五號簡易判
    決判處罰金二萬五千元，於九十一年三月四日繳納罰金執行
    完畢。竟仍不知警惕，乙○○為「羿瑋鋼鐵股份有限公司」
    （下稱羿瑋公司）之司機，平常以駕駛貨車送貨為業，為從
    事駕駛業務之人，其於九十四年十月二十日十四時許，在桃
    園縣楊梅鎮○○○○道附近某檳榔攤內，與友人共飲酒類後
    ，已達不能安全駕駛動力交通工具之程度，竟仍執意於飲用
    酒類十分鐘後，酒後駕駛羿瑋公司所有之車牌號碼０五三─
    ＲＥ號營業用大貨車繼續執行開車送貨業務，嗣於同日十七
    時許，其駕駛上揭貨車沿桃園縣觀音鄉○○路○段由中壢往
    新坡方向行駛，行近桃園縣觀音鄉○○路○段九九七號羿瑋
    公司附近而欲右轉進入該公司前之廣場時，本應注意轉彎車
    應讓直行車先行以避免發生與直行車輛碰撞之危險，且依當
    時天候陰、日間自然光、柏油路面乾燥無缺陷、無障礙物、
    視距良好等一切情狀，其並無不能注意情事，詎乙○○已因
    酒後注意力、判斷力降低，影響其操控動力交通工具之能力
    ，先自後方超越前方由甲○○所騎乘車牌號碼為ＴＭ七─五
    六二號之輕型機車（亦沿中山路同車道由中壢往新坡方向行
    駛），且於貨車車身尚未完全超越李女機車車身之際隨貿然
    右轉欲進入羿瑋公司前之廣場，因事出突然，甲○○見狀雖
    立即將車偏向右側行駛，意欲閃避乙○○駕駛之上揭貨車，
    惟仍無法閃避，故先行跳車，放任所騎機車向前滑行，致機
    車後輪與乙○○所駕貨車之右側車身下方護欄處發生碰撞，
    機車車身捲入貨車右後輪下拖行，乙○○始驚覺肇事立即停
    車並下車查看，而甲○○雖跳離前揭機車，惟仍因此受有右
    腳腳趾骨閉鎖性骨折、右足背壓傷及右第二腳趾壓碎傷等傷
    害。乙○○肇事後不逃避責任，立刻委由羿瑋公司人員報警
    處理，於有偵查犯罪職權之桃園縣政府警察局大園分局新坡
    派出所員警邱家瑜據報但仍未確知肇事人姓名而前往處理時
    ，向員警邱家瑜坦承肇事並進而接受裁判。經警於同日十七
    時二十二分許到場處理上揭車禍意外時，測得乙○○呼氣酒
    精濃度達每公升零點四八毫克，因而查悉酒後駕車之上情。
二、案經乙○○自首暨甲○○訴由桃園縣政府警察局大園分局報
    告臺灣桃園地方法院檢察署檢察官偵查後聲請以簡易判決處
    刑。
    理  由
壹、證據能力部分：
一、按被告以外之人於審判外之言詞或書面陳述，除法律有規定
    者外，不得作為證據；又被告以外之人於審判外之陳述，雖
    不符前四條之規定，而經當事人於審判程序同意作為證據，
    法院審酌該言詞陳述或書面陳述作成時之情況，認為適當者
    ，亦得為證據，當事人、代理人或辯護人於法院調查證據時
    ，知有第一百五十九條第一項不得為證據之情形，而未於言
    詞辯論終結前聲明異議者，視為有前項之同意，刑事訴訟法
    第一百五十九條第一項、第一百五十九條之五分別定有明文
    。
二、查關於被害人甲○○於警詢中所為之供述，雖係被告以外之
    人於審判外所為之陳述，然經本院於審理期日就上開警詢筆
    錄提示並告以要旨，被告就此部分證據之證據能力並未聲明
    異議，僅爭執被害人甲○○陳述之真實性（證明力），本院
    審酌上開被害人甲○○僅為單純之被害人，且為親身經歷見
    聞本案車禍發生經過之全貌，其於案發後記憶猶新之情況下
    所為之言詞陳述，對認定犯罪事實之存否自有其必要性，而
    上開警詢筆錄之取得及製作過程，復查無違法取證之瑕疵存
    在，應無顯不可信之情形，引用其之上開言詞陳述作為證據
    應屬適當，依刑事訴訟法第一百五十九條之五規定，即有證
    據能力。
三、另卷附之道路交通事故現場圖、道路交通調查事故表均係員
    警接獲報案後抵達肇事現場，依法執行實施勘察等職務後所
    製作以紀錄當時實見現場情形之紀錄文書，並無證據證明有
    何虛偽不實或明顯瑕疵等顯不可信存在，依刑事訴訟法第一
    百五十九條之四第一款之規定自有證據能力；至被害人甲○
    ○驗傷後所提出之診斷證明書，為醫師於執行醫療業務時所
    需製作之證明文書，復無證據顯示該診斷證明書存有詐偽或
    虛飾之情事，核無刑事訴訟法第一百五十九條之四第二款所
    定顯有不可信之情況，應可認具有證據能力。又車禍現場照
    片則係機械之方式所留存之影像，並非依憑人之記憶再加以
    轉述而得，要非供述證據，同理，以儀器測定後自動列印之
    酒精濃度測試報告表，亦非供述證據，均無「傳聞證據排除
    法則」之適用，此外，復無證據證明有何偽造、變造或違法
    取得之情事，且均與檢察官主張之事實具有關聯性，該照片
    亦胥有證據能力。況檢察官、被告於本院審理時，就上開書
    面證據之證據能力均表示沒有意見，復未聲明異議，依據刑
    事訴訟法第一百五十九條之五規定，亦應認有證據能力。從
    而，上該道路交通事故現場圖、道路交通調查事故表、診斷
    證明書、現場照片等，均有證據能力，合先敘明。
貳、撤銷改判部分（被告乙○○所涉過失傷害犯行部分）：
一、被告於九十四年十月二十日十七時許，酒後駕駛羿瑋公司所
    有之車牌號碼０五三─ＲＥ號營業用大貨車，沿桃園縣觀音
    鄉○○路○段由中壢往新坡方向行駛，行近中山路二段九九
    七號附近，欲右轉進入上址羿瑋公司前之廣場，適有甲○○
    騎乘車牌號碼ＴＭ七─五六二號輕型機車沿中山路同車道由
    中壢往新坡方向行駛而來，見被告所駕駛大貨車突然超前並
    在羿瑋公司前廣場與中山路交岔口處貿然右轉，遂立即將車
    偏向右側行駛，惟仍閃避不及，致證人甲○○所騎機車之後
    輪與被告所駕貨車之右側車身下方護欄處發生碰撞，證人甲
    ○○因此受有右腳腳趾骨閉鎖性骨折、右足背壓傷及右第二
    腳趾壓碎傷之傷害等事實，業據被告於警詢、檢察官偵查、
    原審訊問及本院審理時均坦承不諱，核與證人即告訴人甲○
    ○於警詢、原審訊問及本院審理時所為陳述相符，並經證人
    即到場處理之警員邱家瑜於原審訊問中具結證稱：伊係接獲
    一一０勤務中心通知後，前往車禍現場處理，伊瞭解被告身
    分及現場情況後，即開始照相、測繪及對被告進行酒精濃度
    測試，並將被告帶回派出所製作筆錄，被害人在伊進行測繪
    程序前就已送醫；貨車右側車身底下之護欄，即為被告車輛
    的撞擊點等語明確（見原審卷第十六頁至第十七頁），並有
    Ａ２類道路交通事故現場圖、道路交通事故處理調查報告表
    、現場及車損照片共十張、診斷證明書二紙等附卷可稽，足
    認被告前開所為任意性自白核與事實相符，應堪採信。惟：
    (一)被告雖於本院審理時辯稱：車禍發生前，已經超越證人甲
      ○○之機車，因此她的機車應該在其後方，是大貨車轉彎
      後，機車才撞過來云云。然查，證人甲○○係騎乘機車行
      駛在中山路由中壢往新坡方向外側車道靠白線處，原行駛
      在被告所駕貨車同向前方，後被告駕駛大貨車自後方超越
      證人甲○○騎乘之機車，然大貨車車身尚未完全超越機車
      時，旋即右轉進入羿瑋公司前方廣場，致使甲○○無從閃
      避或採取必要之安全措施，僅能將機車偏向右側行駛，惟
      仍無法完全閃避，甲○○只好先行跳車，放任所騎機車向
      前滑行，致與被告所駕大貨車發生碰撞等情，已據證人甲
      ○○於原審及本院審理時到庭證述明確，而被告亦不否認
      其有自後方超越甲○○所騎乘之機車，再參諸車禍發生後
      ，大貨車停車處後方（即大貨車右後輪後方）留有一道明
      顯可見之刮地痕，且係自該車後輪處延伸至中山路由中壢
      往新坡方向之路旁水溝蓋處，機車則係右倒卡在貨車右後
      輪前方地面，機車車頭（車頭燈及前方擋風板）除車輪護
      罩稍有擦痕外，其餘未見有何破損等情，此觀諸卷附Ａ２
      類道路交通事故現場圖及現場照片自明（見偵卷第十四頁
      、第二十六頁至第二十七頁），應可認上揭刮地痕係機車
      與貨車碰撞後，遭貨車拖行至該貨車停車處所形成，刮痕
      起點應為機車初倒點，則本案二車碰撞地點應係刮痕起點
      ，即證人甲○○所行駛之中山路由中壢往新坡方向之路旁
      水溝蓋處與羿瑋公司前廣場交接處，佐以證人甲○○之機
      車原本行駛在該路段之外側車道靠白線處，其後在該路段
      之路旁水溝蓋處與被告所駕貨車發生撞擊，被告亦自承：
      轉彎前沒有很注意右側或是右後方有無機車，也沒注意車
      尾已超過機車距離多遠才右轉，因要轉彎時沒看到機車在
      車邊，所以認為其車尾已超過機車等語（見本院九十五年
      三月十四日審理筆錄），衡以被告所駕駛之大貨車車體甚
      長（見偵查卷第二十七頁上方照片），且貨車與機車發生
      碰撞位置為右後車輪前之護架，約係車身三分之二處，機
      車車頭部位則幾無受損，業如前述，倘依被告所述其轉彎
      後機車才從後方撞上云云，機車車頭或前擋風板左側勢必
      因撞擊而破損，焉可能僅於前車輪護蓋處稍微擦痕？反可
      認被告於轉彎時，證人甲○○所騎乘之機車尚在其車身右
      後側，是證人甲○○所述：大貨車原本在後方行駛，卻突
      然超車，在大貨車車身還在機車旁邊時就右轉等語核與事
      實相符，應堪採信。被告此部分所辯顯不足採信。
    (二)按服用酒類，不能安全駕駛動力交通工具而駕駛者，須受
      刑罰之制裁，刑法第一百八十五條之三定有明文，揆其法
      意，厥指行為人於此際即負有不得駕車之法定注意義務，
      以避免對其他用路人之生命、身體或財產造成危險，是如
      後所述，被告於飲酒後，吐氣所含酒精濃度高達零點四九
      毫克，顯已酒醉且達不能安全駕駛之程度，竟仍違反法之
      期待，猶膽於違規駕車上路，已有過咎。次按汽車駕駛人
      駕駛汽車至交岔路口時，轉彎車應讓直行車先行，此觀道
      路交通安全規則第一百零二條第一項第六款前段規定自明
      ，本件被告為已考領駕照之駕駛人（見同上偵卷第十七頁
      所附之被告普通大貨車駕駛執照），對此自難諉稱不知，
      而依卷附道路交通事故調查報告表所載，事發之際天候陰
      、日間自然光、柏油路面乾燥、無缺陷、無障礙物、視距
      良好等一切情狀，並無使被告不能注意遵循前引交通安全
      法規行車之情事，詎被告竟疏未注意，於行經該路段右轉
      彎時未讓直行車先行，致與直行至該處之甲○○所騎乘機
      車發生碰撞，甲○○因而受有右腳腳趾骨閉鎖性骨折、右
      足背壓傷及右第二腳趾壓碎傷等傷害，其有過失甚明，抑
      且被告之過失行為與被害人甲○○受傷間顯有相當因果關
      係。至證人甲○○雖稱被告並未打方向燈云云，然證人甲
      ○○所騎乘之機車原行駛在被告駕駛之大貨車前方，於肇
      事前，被告方超越機車，然車身尚未完全超越甲○○騎乘
      之機車前即貿然右轉等情，業如前述，在此短暫時間內，
      證人甲○○是否可清晰看見大貨車之方向燈亮滅，要非無
      疑，此外查無其他證據足以認定被告於轉彎時，未依規定
      在轉彎前三十公尺顯示方向燈或手勢，尚難遽以認定被告
      亦有此部分過失。
    (三)再者，本件車禍被告於行經該路段，超越前方同向直行之
      由甲○○所騎乘機車，在貨車車身尚未完全超越機車時，
      即貿然右轉彎，未讓屬直行車之甲○○先行，肇致本件車
      禍發生等情，已如前述，而證人甲○○亦稱：看到被告右
      轉時，怕緊急煞車會撞到被告，所以就順著他的方向右轉
      （彎）並跳車等語（見原審卷第十九頁），被告對此亦不
      爭執，則證人甲○○循正常車道、車速直行，突遇被告自
      後超車後貿然右轉，事先無從加以防範或注意，況其看見
      被告車身右轉時，即跟著右轉並跳車，已採取必要之安全
      措施，且其行為亦與社會常情無違，難認其就本件車禍之
      發生存有何過失，應予敘明。
    (四)綜上所述，被告前開所為辯解，要屬卸責諉過之詞，殊無
      值採。從而，本件事證明確，其過失傷害犯行已經證明，
      應依法論科。
二、被告乙○○為羿瑋公司之司機，平日以開車載送貨物為業，
    為從事駕駛業務之人。故被告飲酒後駕駛車輛，復於駕駛汽
    車轉彎時疏未注意禮讓直行車先行肇致證人甲○○受有如事
    實欄所述之傷害，核其所為係犯刑法第二百八十四條第二項
    之業務過失傷害罪。而被告於酒後駕車，致人受傷，依道路
    交通管理處罰條例第八十六條第一項規定，應加重其刑。另
    被告於車禍發生後，在未被有偵查犯罪職權之機關或公務員
    發覺其所為前，即委由羿瑋公司人員先行打電話報警，並在
    肇事現場停等，待據報前來現場處理之桃園縣政府警察局大
    園分局新坡派出所警員邱家瑜抵達現場後，向其陳明肇事經
    過，承認為肇事人，進而接受裁判等情，業據證人即據報到
    場處理之員警邱家瑜於原審調查時到庭證述無訛（見原審卷
    第十六頁），是被告既已向該具偵查權限之公務員申述未發
    覺之犯罪事實，而不逃避接受裁判，已合於刑法第六十二條
    前段所定對於未發覺之犯罪自首而接受裁判之要件，應依該
    條規定減輕其刑，且依刑法第七十一條第一項之規定先加後
    減之。又查，被告另有酒醉駕車之犯行（詳如後述），惟其
    飲酒後已達於不能安全駕駛之狀態，由駕駛汽車外出時，即
    已獨立成罪，至其嗣駕車肇事使人受傷，係基於另一個過失
    行為所肇致，與先前不能安全駕駛係出於故意而為，二者迥
    然有別，構成要件且不相同，自應分論併罰。
三、原審認被告乙○○犯業務過失傷害事證明確，予以論罪科刑
    ，固非無見。惟查：(一)本件車禍發生之原因乃係因被告飲酒
    後，已達不能安全駕駛動力交通工具之程度，竟違反法之期
    待，猶違規駕駛大貨車上路，且於行近桃園縣觀音鄉○○路
    ○段九九七號羿瑋公司附近而欲右轉進入該公司前之廣場時
    ，未禮讓與其同向前行、屬直行車之甲○○所騎乘之機車，
    貿然右轉駛入羿瑋公司前之廣場等情，業如前述，並無證據
    證明被告尚有未注意兩車併行之間隔或被告未顯示方向燈或
    手勢之過失，是以原審疏未認定被告酒後駕駛車輛之違規行
    為亦係本件車禍肇事原因之一，以及誤認被告未注意兩車併
    行之間隔，採取必要安全措施，復未在距交岔路口三十公尺
    前顯示方向燈或手勢為本件肇事之過失原因，均有未洽；(二)
    另證人甲○○係依循正常車道、車速直行，對於被告自後超
    車後旋貿然右轉，事先無從加以防範或注意，況其亦已採取
    必要之安全措施，難認其就本件車禍之發生存有何過失，原
    審認證人甲○○騎乘行經上開路段時，疏未注意車前狀況，
    對於本件車禍之發生與有過失，尚有未當；(三)又本件交通事
    故之發生全肇因於被告飲酒後駕車及轉彎車未禮讓直行車先
    行之過失駕駛行為所致，告訴人甲○○就本件車禍之發生並
    無過失等節，均如前所述，原審誤認被告之過失行為係未注
    意兩車併行距離及在距交岔路三十公尺前未顯示方向燈或手
    勢，復誤認告訴人甲○○就本件車禍與有過失，僅情節較被
    告為輕，據此認定被告過失程度而為被告犯過失傷害罪之量
    刑，其此部分所為量刑自有因輕認被告之過失程度而失之較
    輕之不當。檢察官上訴意旨指摘原審此部分判決量刑過輕不
    當，為有理由，自應由本院將原判決就有關被告所犯業務過
    失傷害犯行部分予以撤銷改判。爰審酌被告以駕駛大貨車載
    運貨物為業，係從事駕駛業務之人，本負有較高注意義務，
    復於服用酒類不能安全駕駛之情形下，貿然駕駛車輛上路，
    危及道路交通安全，缺乏尊重其他用路人生命、財產安全之
    觀念，復因疏未注意禮讓同向直行車先行，貿然右轉，肇致
    本件車禍發生，致使被害人甲○○受有傷害，駕駛態度至為
    輕忽，過失情節非輕，並參酌被害人所受傷害之程度、被告
    前於九十年間因酒醉駕駛動力交通工具之公共危險案件，經
    本院以判處罰金二萬五千元（此部分有台灣高等法院被告前
    案紀錄表一份在卷可按）之素行、肇事後雖不逃避，向員警
    自首並接受裁判，迄今卻未與被害人甲○○達成民事上和解
    之犯罪後態度等一切情狀，量處如主文第二項所示之刑，並
    諭知易科罰金之折算標準，以資懲儆。
、上訴駁回部分（即被告所涉酒後駕駛動力交通工具犯行部分
     ）：
一、訊據被告乙○○於警詢、偵訊、原審訊問及本院審理時對其
    曾於上揭時、地酒後駕駛大貨車之事實坦承不諱，而被告因
    酒後無法正常駕駛而肇事，嗣經警測試其呼氣酒精濃度值達
    每公升零點四九毫克乙節，復有道路交通事故現場圖暨調查
    報告表、現場照片、酒精濃度測試報告表在卷可稽，此部分
    事實固堪認定。而依交通部運輸研究所七十九年八月對駕駛
    人行為之研究（酒醉駕車對駕駛行為之分析研究）指出，吐
    氣每公升酒精含量零點二五毫克等於血液中酒精濃度（
    Blood Alcohol Concentratio n簡稱ＢＡＣ）百分之零點零
    五（亦即每一百毫升血液中含五十毫克酒精），而ＢＡＣ到
    達百分之零點零八至百分之零點一五時，對駕駛能力之影響
    為：判斷力嚴重受到影響、功能與精神協調受損、駕駛之體
    能困難增加。對心理行為之影響為：產生情緒異常現象、步
    伐不平穩、言語不清、反應惡劣、記憶及判斷力受損、精神
    處於錯亂狀態；又ＢＡＣ超過百分之零點一五，對駕駛人能
    力之影響為：爛醉如泥、失去知覺可能致死、精神處於昏睡
    狀能。被告於本件經警查獲後，測試其呼氣酒精濃度值達每
    公升零點四八毫克，經換算ＢＡＣ為百分之零點零九六，其
    視線、判斷及理解能力等均受到相當程度之影響而減退，駕
    駛能力呈不穩定狀態。雖被告為警查獲後，經警命其作平衡
    動作及生理協調平衡檢測結果均合格，此有桃園縣政府警察
    局汽車駕駛人酒後生理協調平衡檢測紀錄表一紙在卷可參，
    惟因被告於飲酒後執意駕車上路，因其注意力、判斷力及順
    利操控動力交通工具之能力已因飲用酒類而降低，致未能善
    盡相關駕駛車輛之注意義務，不慎於上揭時、地與證人甲○
    ○所騎乘之機車發生車禍（詳如後述），由此足徵被告於查
    獲當時已因酒精致其正常駕駛能力受影響，已達不能安全駕
    駛動力交通工具之程度無訛。
二、核被告此部分所為係犯刑法第一百八十五條之三服用酒類不
    能安全駕駛動力交通工具而駕駛之公共危險罪。原審詳加調
    查後，認被告犯公共危險罪，事證明確，援引刑法第一百八
    十五條之三、第四十一條第一項前段、罰金罰鍰提高標準條
    例第一條前段，量處拘役五十日，並諭知易科罰金折算標準
    ，經核認事用法並無違誤，量刑亦稱妥適。檢察官上訴意旨
    雖以被告酒後駕駛交通工具與證人甲○○發生碰撞，造成甲
    ○○受有右腳腳趾骨閉鎖性骨折、右足背壓傷及右第二腳趾
    壓碎傷等傷害，身心受創，原審量刑過輕為由云云。然按量
    刑輕重係屬事實審法院得依職權自由裁量之事項，本案原審
    就被告所為公共危險罪之犯行，業已審酌被告前於九十年間
    因公共危險案件，經本院處罰金二萬五千元之素行，飲酒後
    已達不能安全駕駛之程度，猶貿然駕駛車輛外出，危及道路
    交通安全，缺乏尊重其他用路人生命、財產安全之觀念及其
    品行、智識程度等節，量處被告拘役五十日，並諭知如易科
    罰金之折算標準，既已詳酌刑法第五十七條各款所列情狀而
    未逾法定刑度，量刑亦稱允洽，檢察官依循告訴人之請求提
    起上訴，核無理由，此部分應予駁回。
肆、據上論斷，應依刑事訴訟法第四百五十五條之一第三項、第
    三百六十九條第一項前段、第三百六十八條、第三百六十四
    條、第二百九十九條第一項前段，刑法第二百八十四條第二
    項前段、道路交通管理處罰條例第八十六條第一項，罰金罰
    鍰提高標準條例第一條前段、第二條，判決如主文。
本案經檢察官趙燕利到庭執行職務。
中    華    民    國    95    年    3     月    28    日
                      台灣桃園地方法院交通法庭
                        審判長法  官  蔡榮澤
                              法  官  丁俊成
                              法  官  何俏美
以上正本證明與原本無異。
本件不得上訴。
                              書記官  陳淑瓊
中    華    民    國    95    年    3     月    31    日
本案論罪科刑主要法條：
中華民國刑法第185條之3
服用毒品、麻醉藥品、酒類或其他相類之物，不能安全駕駛動力
交通工具而駕駛者，處一年以下有期徒刑、拘役或三萬元以下罰
金。
中華民國刑法第284 條 (過失傷害罪)
因過失傷害人者，處六月以下有期徒刑、拘役或五百元以下罰金
，致重傷者，處一年以下有期徒刑、拘役或五百元以下罰金。
從事業務之人，因業務上之過失傷害人者，處一年以下有期徒刑
、拘役或一千元以下罰金，致重傷者，處三年以下有期徒刑、拘
役或二千元以下罰金。


司法院資訊處製作；財團法人民間司法改革基金會備份。
